【裁判字號】    90,訴,83
【裁判日期】    920321
【裁判案由】    偽造文書等
【裁判全文】
臺灣臺東地方法院刑事判決                              九十年度訴字第八三號
    公  訴  人  臺灣臺東地方法院檢察署檢察官
    被      告  甲○○
右列被告因偽造文書等案件，經檢察官提起公訴（八十九年度偵字第二○四七號)，
本院判決如左：
    主  文
甲○○共同連續行使偽造公文書，足以生損害於公眾及他人，處有期徒刑壹年拾月。
汽車新領牌照登記書上偽造之「丁○○」印文壹枚、變造之「丁○○」身分證上所黏
貼「陳永松」照片壹張、其上登載車身號碼為２Ｃ３ＨＣ５６ＦＯＶＨ６９７７５６
號之偽造之進口與貨物稅完（免）稅證明書（車輛用）、原廠證明書、統一發票各壹
張，均沒收。
    事  實
一、甲○○曾有妨害自由、違反肅清煙毒條例等前科，最近一次係因違反肅清煙毒條
    例案件經臺灣高雄地方法院判處有期徒刑七年，嗣上訴於臺灣高等法院高雄分院
    經判決上訴駁回確定，於八十四年十二月十六日縮短刑期假釋出獄，假釋期間至
    八十八年八月二十八日期滿（嗣假釋經撤銷），其於假釋期間仍不知悔改，竟與
    陳永松共同基於行使偽造進口與貨物稅完稅證明書公文書、行使偽造原廠證明書
    、統一發票私文書、行使變造車身號碼準私文書之概括犯意聯絡、意圖為自己不
    法所有之犯意聯絡（陳永松部分經臺灣新竹地方法院另案以八十九年度訴字第六
    六九號判處有期徒刑一年六月），先後為下列犯行：
（一）於八十七年四月間某日，由甲○○交付車身號碼原本為２Ｃ３ＨＣ５６ＦＯＶ
      Ｈ６９７７３１號，嗣已將最後一碼變造而成為２Ｃ３ＨＣ５６ＦＯＶＨ６９
      ７７３４號之克萊斯勒牌自小客車一輛、及其上所載車身號碼為２Ｃ３ＨＣ５
      ６ＦＯＶＨ６９７７３４號之偽造財政部基隆關稅局（８７）基暖總證字第１
      ３６９－１號進口與貨物稅完（免）稅證明書（車輛用）、偽造克萊斯勒自用
      小客車原廠證明書、偽造日盛汽車有限公司（以下簡稱日盛公司）統一發票各
      一張後，由陳永松於八十七年四月二十七日持以前往交通部公路總局臺北區監
      理所（以下簡稱臺北區監理所），交由不知情之代辦監理人員提出代辦驗車手
      續後並申請新領牌照而共同行使，監理所因此以陳永松為車輛所有人而核發Ｑ
      ２—３７２１牌照號碼，均足生損害於汽車銷售商日盛公司、關稅局對於進口
      與貨物稅完稅管理、監理機關對於車籍管理、稅捐機關對於統一發票管理之正
      確性。其與陳永松二人於辦妥車籍登記並領得Ｑ２—３７２１號車牌後，即由
      陳永松持相關資料於同年月二十九日向富邦產物保險股份有限公司（以下簡稱
      富邦公司）投保新臺幣（下同）一百四十九萬元之竊盜損失險（陳永松需自負
      百分之十之損失），旋於同年五月二十六日，由陳永松以前揭車輛於八十七年
      五月二十五日凌晨零時在臺北縣新莊市○○街二０二巷口失竊為由，未指定犯
      人向臺北縣警察局新莊分局頭前派出所報案申告不特定人犯有竊盜罪嫌，陳永
      松隨即於同年五月二十六日持臺北縣警察局車輛失竊電腦輸入單、汽車新領牌
      照登記書、行照等資料向富邦公司聲請理賠，欲詐領保險金一百三十萬零七百
      七十元，惟經富邦公司承辦人丙○○向戊○○○○克萊斯勒股份有限公司（下
      稱克萊斯勒公司）、日盛公司查詢發現Ｑ２—３７２１號自小客車之車身號碼
      與實際不符遂拒絕理賠，甲○○、陳永松二人始未得逞。
（二）又甲○○與陳永松除基於前開概括犯意外，並基於行使變造身分證特種文書、
      行使偽造汽車新領牌照登記書私文書之犯意聯絡，由陳永松於八十七年四月間
      提供自己照片，交予甲○○於不詳時、地換貼於以不詳方式所取得不知情之丁○○身分證上而共同變造身分證，再由甲○○於八十七年四月三十日將車身號
      碼變造為２Ｃ３ＨＣ５６ＦＯＶＨ６９７７５６號之克萊斯勒牌自小客車開至
      臺北市政府交通局監理處（以下簡稱臺北市監理處），以「丁○○」名義委託
      不知情之乙○○代辦驗車、申請新領牌照手續，甲○○以事先偽造之「丁○○
      」印章蓋印於汽車新領牌照登記書簽章欄上而偽造汽車新領牌照登記書後，即
      將前揭車輛及偽造之汽車新領牌照登記書、變造「丁○○」身分證、及其上所
      載車身號碼為２Ｃ３ＨＣ５６ＦＯＶＨ６９７７５６號之偽造財政部基隆關稅
      局（８７）基暖總證字第１３６９－１號進口與貨物稅完稅證明書（車輛用）
      、偽造克萊斯勒自用小客車原廠證明書、偽造日盛公司統一發票各一張交予乙○○，由乙○○代為提出予臺北市監理處承辦人檢驗車輛並申請新領牌照，而
      均足生損害於丁○○、汽車銷售商日盛公司、戶政機關對於身分證管理、關稅
      局對於進口與貨物稅完稅管理、監理機關對於車籍管理、稅捐機關對於統一發
      票管理之正確性，嗣因監理處人員發覺證件有異乃將變造「丁○○」身分證等
      相關資料扣留，甲○○隨即駕車逃逸。
二、案經臺北市監理處訴請臺北市政府警察局移送臺灣板橋地方法院檢察署呈請臺灣
    高等法院檢察署令轉臺灣臺東地方法院檢察署檢察官偵查起訴。
    理  由
一、訊據被告甲○○矢口否認右揭犯行，辯稱：伊並無偽造及行使進口與貨物稅完稅
    證明書、原廠證明書、統一發票、車身號碼及謊報車輛失竊、詐領保險金、變造
    「丁○○」身分證等犯行，伊不認識乙○○，也不曾委託乙○○向臺北市監理處
    代辦申領牌照，更未提供帳戶號碼要求乙○○匯款，不知道為何乙○○會匯款給
    伊，而伊雖然曾經基於朋友情誼，幫陳永松拿駕照到富邦公司交給保險人員，但
    根本不知道陳永松有投保汽車竊盜險，可能是因為伊和陳永松間曾經因為施用毒
    品之事發生爭執，且陳永松亦知道伊的帳號，陳永松因此設下圈套，故意陷害伊
    云云。經查：
二、車身號碼為２Ｃ３ＨＣ５６ＦＯＶＨ６９７７３４號部分：
  １、共犯陳永松於偵查中已供述自被告處收受車身號碼為２Ｃ３ＨＣ５６ＦＯＶＨ
      ６９７７３４號之克萊斯勒牌自小客車一輛、及其上所載車身號碼２Ｃ３ＨＣ
      ５６ＦＯＶＨ６９７７３４號之財政部基隆關稅局（８７）基暖總證字第１３
      ６９－１號進口與貨物稅完（免）稅證明書（車輛用）、克萊斯勒自用小客車
      原廠證明書、日盛公司統一發票等資料後，前往臺北區監理所，交由不知情之
      代辦監理人員提出代辦驗車手續後並領得Ｑ２—３７２１號車牌，並持相關資
      料向富邦公司投保竊盜損失險，嗣後又以前揭車輛失竊為由，向頭前派出所報
      案，並向富邦公司聲請理賠，惟遭富邦公司拒絕理賠等情（見臺灣板橋地方法
      院檢察署八十七年度偵字第一八五三四號偵查卷【下稱第一八五三四號卷】第
      六頁、卷附臺灣新竹地方法院檢察署八十七年度偵字第五五六二號偵查影印卷
      【下稱第五五六二號影印卷】第十二至十九頁）。
  ２、陳永松以車身號碼為２Ｃ３ＨＣ５６ＦＯＶＨ６９７７３４號之克萊斯勒牌自
      小客車一輛、及載有前揭車身號碼之進口與貨物稅完稅證明書（車輛用）、原
      廠證明書、統一發票等資料請領Ｑ２—３７２１號車牌，有汽車新領牌照登記
      書、進口與貨物稅完（免）稅證明書（車輛用）、原廠證明書等附卷可稽，且
      依道路交通安全規則第十七條規定，汽車所有人申請新領牌照時，應依規定繳
      驗車輛來歷憑證，經檢驗合格後發給牌照，如進口之車輛向貿易商或經銷商購
      買新車者，應繳驗海關進口與貨物完（免）稅證明書、出廠證明、貿易商或經
      銷商開立之統一發票，其既已領得Ｑ２—３７２１號車牌，顯然申請時亦有提
      出載有車身號碼為２Ｃ３ＨＣ５６ＦＯＶＨ６９７７３４號之統一發票無誤。
  ３、陳永松以車身號碼為２Ｃ３ＨＣ５６ＦＯＶＨ６９７７３４號之克萊斯勒牌自
      小客車向富邦公司投保竊盜損失險，嗣後又以前揭車輛失竊為由，向頭前派出
      所報案，並向富邦公司聲請理賠惟遭富邦公司拒絕理賠等情，經證人即富邦公
      司承辦人員丙○○於偵查中及臺灣新竹地方法院另案審理時指證無誤（見第一
      八五三四號卷第十一至十四頁、第五五六二號影印卷第十八至十九頁、卷附臺
      灣新竹地方法院八十九年度訴字第六六九號影印卷九十一年十二月六日訊問筆
      錄【下稱第六六九號影印卷】），並有富邦公司九十一年十月三十一日（九一
      ）富保業發字第三四二號所檢送之汽車被竊理賠申請書、臺北縣警察局車輛失
   竊電腦輸入單、要保書（續保通知書）等附於第六六九號影印卷第三○六至三
      一○頁及車輛竊盜、車牌失竊資料個別查詢報表─查詢車輛認可資料（第一八
      五三四號卷第二十九頁）為憑。
  ４、共犯陳永松名下Ｑ２—３７２１號克萊斯勒自小客車，其車身號碼為２Ｃ３Ｈ
      Ｃ５６ＦＯＶＨ６９７７３４號，業如前述，並有陳永松新領牌照時所檢附存
      於監理機關之車身號碼拓模在卷可憑（見第六六九號影印卷第三二九頁），然
      陳永松向富邦公司申請理賠時所提出之新領牌照登記書車主聯背面所附之車身
      號碼拓模竟係２Ｃ３ＨＣ５６ＦＯＶＨ６９７７３１號，經證人丙○○於偵查
      中證述明確，並有留存於富邦公司之新領牌照登記書車主聯暨車身號碼拓模附
      卷可查（見第五五六二號影印卷第二十四、二十五頁，第六六九號影印卷九十
      一年十二月六日訊問筆錄），足見前揭共犯陳永松名下Ｑ２—３７２１號自小
      客車確有遭變造車身號碼之情形；而陳永松請領車牌時所提出之進口與貨物稅
      完（免）稅證明書（車輛用）係偽造，有財政部基隆關稅局八十七年七月二十
      九日基普暖字第八七一０六九０一號、九十年十月二十九日基普暖字第九○一
   ○六五三四號函在卷可稽（見第一八五三四號卷第二十至二十五頁、本案卷第
      一四○頁），另車身號碼為２Ｃ３ＨＣ５６ＦＯＶＨ６９７７３４號之自小客
      車未進口銷售至臺灣，僅２Ｃ３ＨＣ５６ＦＯＶＨ６９７７３１號有進口銷售
      至臺灣，有戊○○○○克萊斯勒股份有限公司九十一年九月二十五日（九一）
      法戴克法發字第○○九號函附卷為憑（見六六九號影印卷第二九九頁），是共
      犯陳永松請領車牌時所同時提出之克萊斯勒自用小客車原廠證明書、日盛公司
      統一發票各一張，亦均屬偽造無誤。
  ５、被告雖辯稱對上揭事實毫不知情，然本件係被告以三萬元代價，由被告提供變
      造車身號碼之自小客車、偽造原廠證明書、完稅證明書、統一發票等資料予共
      犯陳永松，再由陳永松提出至監理機關申請新領牌照而登記為Ｑ２—３７２１
      號車主，嗣後車子再交予被告，陳永松並不知車子是否失竊，即聽命於被告之
      指示而報遺失，並前往富邦公司申請理賠等情，業據共犯陳永松於警詢中坦承
      無訛（見第一八五三四號卷第八至十一頁），雖然，共犯陳永松辯稱車子係被
      告所交付抵償賭債一節，業經被告所否認（見本院九十二年三月七日審理筆錄
      ），是共犯陳永松所稱車子係被告因抵債所交付尚不足採信，然被告確有幫共
      犯陳永松拿證件至富邦公司辦理保險等情，為被告所自承（見本院九十二年三
      月七日審判筆錄），且經證人丙○○證述無誤（見第一八五三四號卷第十二頁
      背面、第六六九號影印卷九十一年十二月六日訊問筆錄），足見被告確有參與
      本件，始有代為補送證件之舉，且苟如被告所辯，其與陳永松已因毒品之事互
      有怨隙，關係不佳，被告焉有可能不明緣由即代陳永松至保險公司補件之理？
      是被告應係知情，並和陳永松間有犯意聯絡及行為分擔，其所稱陳永松要陷害
      伊云云，顯亦為事後卸責之詞。況共犯陳永松於富邦公司拒絕理賠後，曾向臺
      灣板橋地方法院提起民事訴訟，嗣又撤回，有民事起訴狀、民事聲請撤回狀、
      民事準備書狀、臺灣板橋地方法院民事庭通知等附卷足佐（見第六六九號影印
      卷第五十七至六十四頁、第五五六二號影印卷第二十至二十二頁），且為共犯
      陳永松於偵查中所不否認（見第五五六二號影印卷第十九頁），果如共犯陳永
      松所言，車子係被告為抵償債務所交付，而車子既然遭竊，則共犯陳永松何以
      於提起民事訴訟後又撤回起訴，且未再向被告有任何求償動作？足見共犯陳永
      松於警詢中所稱：伊與被告申請新領牌照後，車子即交由被告使用，伊係因被
      告交付三萬元，聽從被告之言去報失竊，並前往保險公司要求理賠等語，應堪
      採信，益徵本件確係被告與陳永松二人共同以變造車身號碼之車子請領Ｑ２—
      ３７２１號車牌再謊報遺失後詐領保險金之犯行，被告所辯為卸責之詞，並不
      足採信，此部分即事證明確而堪以認定。
三、車身號碼為２Ｃ３ＨＣ５６ＦＯＶＨ６９７５６號部分：
  １、被告由共犯陳永松提供照片而共同變造「丁○○」之身分證，再由被告持該變
      造之身分證，以「丁○○」名義持車身號碼變造為２Ｃ３ＨＣ５６ＦＯＶＨ６
      ９７７５６號之克萊斯勒牌自小客車一輛、及其上所載車身號碼為２Ｃ３ＨＣ
      ５６ＦＯＶＨ６９７７５６號之偽造財政部基隆關稅局（８７）基暖總證字第
      １３６９－１號進口與貨物稅完（免）稅證明書（車輛用）、偽造克萊斯勒自
      用小客車原廠證明書、偽造日盛公司統一發票各一張、前往臺北市監理處，交
      由不知情之乙○○代辦驗車手續後欲新領車牌等詳細經過，經共犯陳永松於警
      詢中坦承無訛（見第一八五三四號卷第四至八頁），雖被告否認有與陳永松共
      犯此部分，然被告即係該自稱「丁○○」之人，亦據證人乙○○於八十七年六
      月十二日、八十七年九月二十九日先後於警詢、偵查中指證無誤（見第一八五
      三四號卷第十五至十七頁、第七十一頁），雖證人乙○○嗣於本院囑託臺灣臺
      北地方法院於九十年七月二十日訊問時，陳稱：時間已過那麼久，已不認得將
      該車交予伊代辦申請牌照之人，該人身高約一百六十幾公分左右等語（見臺灣
      臺北地方法院九十年七月二十日訊問筆錄），無法為明確指認，惟其時距事發
      之八十七年四月間已隔三年餘，證人固稱其記憶已因時間久遠而不清，惟亦未
      推翻其案發之初之指認而改稱被告非當日之人，衡諸記憶通常隨時間經過而逐
      漸淡忘之經驗法則，自以案發後不久之指認為可採，如先前之指述並無何瑕疵
      ，尚不得僅因證人時間過後之遺忘即排除當初之指認，此外，並有被告提供帳
      號予證人乙○○將二萬九千元代辦款項匯還給被告之信封、郵政國內匯款執據
      、被告帳戶存提詳情表在卷可稽（見第一八五三四號卷第十八、十九頁及本案
      卷第一五七頁），被告先於偵查中辯稱：該帳號係別人冒用伊名字申請的，伊
      毫不知情云云（見臺灣臺東地方法院檢察署八十九年度偵字第二○四七號第十
      五頁背面、第十六頁），後卻又於本院調查時自承帳號、局號均為其所，存簿
      亦在其處，為其所開之戶等語（見本院九十年五月十五日、九十一年三月五日
      訊問筆錄），且不否認係親自將乙○○所匯入之款項領出（見本院九十二年三
      月七日審判筆錄），其對於該帳號是否確為其所開立一事，先後辯解不一，而
      對於證人乙○○匯入之款項，先是稱不知是何人所匯，復辯稱以為該款項係陳
      永松繳付積欠之房租云云（見本院九十一年三月五日訊問筆錄），然陳永松並
      未向被告承租房子，亦未曾在上開期間匯款給被告，業經共犯陳永松供述在卷
      （見第六六九號影印卷九十一年九月十日訊問筆錄），另觀之卷附被告帳戶存
      提詳情表，在證人乙○○於八十七年五月十五日將二萬九千元匯入被告帳戶時
      ，該筆款項旋遭被告於同日接續提領一空，再依帳戶存提詳情表所示，在該次
      提領紀錄之前，帳戶最後一筆交易金額是於八十六年十月二十九日提領出二萬
      元，於提領後，被告該存摺中僅餘五十七元，則在該帳戶僅餘五十八元（八十
      六年十二月二十一日入利息一元），且已逾半年未使用之情形下，被告卻能在
      乙○○匯入款項之同日，即能立刻前往提領該筆款項，顯見被告事先已知其帳
      戶於是日將有該筆款項匯入無疑，否則絕無如此巧合之理。是被告確有此部分
      犯行無疑，其辯解均為事後卸責之詞，不足採信。
  ２、又被告係交付變造之「丁○○」身分證、車身號碼為２Ｃ３ＨＣ５６ＦＯＶＨ
      ６９７５６號之財政部基隆關稅局（８７）基暖總證字第１３６９－１號進口
      與貨物稅完（免）稅證明書（車輛用）、原廠證明書、統一發票各一張予證人
      乙○○代辦手續，嗣因臺北市監理處人員發覺有異而扣留證件資料，有臺北市
      監理處八十七年五月十四日北市監三字第八七六一六五四六○○號函及檢送之
      「丁○○」身分證、汽車新領牌照登記書、八十七年三、四月份ＮＦ0000
      0000號統一發票、原廠證明書等在卷為憑（見第一八五三四號卷）。而前
      揭記載車身號碼為２Ｃ３ＨＣ５６ＦＯＶＨ６９７５６號之（８７）基暖總證
      字第１３６９－１號進口與貨物稅完（免）稅證明書（車輛用）係偽造，有財
      政部基隆關稅局八十七年七月二十九日基普暖字第八七一０六九０一號函在卷
      可稽（見第一八五三四號卷第二十至二十五頁），另車身號碼為２Ｃ３ＨＣ５
      ６ＦＯＶＨ６９７７５６號之自小客車原廠證明書係屬偽造，有戊○○○○克
      萊斯勒股份有限公司九十一年四月十一日（九一）法戴克法發字第○○一號函
      附卷為憑（見本案卷第一七六頁），而前揭八十七年三、四月份ＮＦ0000
      0000號統一發票實際上係由聯運股份有限公司基隆營業所所申購，有臺北
      縣政府稅捐稽徵處九十一年七月二日北稅工字第○九一○○九六五七三號函附
      卷可憑（見本案卷第一八九頁），是被告所提出之克萊斯勒自用小客車原廠證
      明書、日盛公司八十七年三、四月份ＮＦ00000000號統一發票亦均係
      偽造無誤。
  ３、按依道路交通安全規則第十七條規定，汽車所有人申請新領牌照時，應依規定
      繳驗車輛來歷憑證，經檢驗合格後發給牌照，如進口之車輛向貿易商或經銷商
      購買新車者，應繳驗海關進口與貨物完（免）稅證明書、出廠證明、貿易商或
      經銷商開立之統一發票，另同規則第三十九條第一項第一款規定，汽車申請牌
      照檢驗項目及標準「引擎或車身（架）號碼應與來歷憑證相符，而車身號碼為
      ２Ｃ３ＨＣ５６ＦＯＶＨ６９７５６號之自小客車既已開至監理處檢驗，係因
      證件有異始遭查獲等情，業如前述，被告與陳永松並非至愚之人，車身號碼業
      經其等變造完成始開往監理處檢驗亦屬當然。
  ４、另扣案之換貼陳永松照片之「丁○○」身分證，經本院送法務部調查局鑑定結
      果，係身分證真品換貼照片後再以偽造膠膜覆貼重行護貝之變造品，亦有該局
      九十一六月二十一日調科貳字第○九一○○三五六四一○號鑑定通知書在卷為
      憑（見本案卷第一八八頁）。
  ５、共犯陳永松於警詢中固指稱車身號碼為２Ｃ３ＨＣ５６ＦＯＶＨ６９７７３４
      號之Ｑ２—３７２１號自小客車係陳瑞標於八十七年五月二十六日以其名義報
      案失竊，然其後於檢察官訊問時已明確表示警詢中所述陳瑞標報案部分係其亂
      說的（見第五五六二號影印卷第五十一頁反面），至臺灣新竹地方法院調查時
      ，仍稱本件與陳瑞標無關，車子是伊去報失竊等語（見第六六九號影印卷九十
      一年九月十日訊問筆錄、九十一年十二月十日審判筆錄），且遍觀全卷，亦查
      無證據足以證明，至派出所報案之人確係陳瑞標，或陳瑞標有參與被告、陳永
      松本件犯行，是尚難認陳瑞標有與被告及陳永松共犯未指定犯人誣告罪，此部
      分犯行應僅係被告與陳永松二人共同所為，附此敘明。
  ６、綜上所述，被告此部分犯罪事實亦事證明確而已堪認定。
四、按車身號碼為汽車製造廠商原廠之標誌，乃表示一定之用意，依刑法第二百二十
    條第一項之規定，應以私文書論。被告與陳永松行使偽造原廠證明書、統一發票
    私文書、行使變造「丁○○」身分證特種文書、行使偽造完（免）稅證明書公文
    書、行使變造車身號碼準私文書、行使偽造汽車新領牌照登記書，自分別足以生
    損害於日盛公司、丁○○，以及戶政機關對於身分證管理、稅捐機關對於統一發
    票管理、關稅局對於進口與貨物稅完稅管理、監理機關對於車籍管理之正確性無
    疑。核被告所為，分別係犯刑法第二百十六條、第二百十條、第二百二十條第一
    項之行使變造準私文書罪（變造車身號碼後提出予監理機關檢驗之行使部分）、
    刑法第二百十六條、第二百十條之行使偽造私文書罪（行使偽造統一發票、原廠
    證明書、汽車新領牌照登記書部分）、刑法第二百十六條、第二百十一條之行使
    偽造公文書罪（行使偽造進口與貨物稅完（免）稅證明書部分）、第二百十六條
    、第二百十二條之行使變造身分證特種文書罪（行使變造「丁○○」身分證部分
    ）、第一百七十一條第一項未指定犯人誣告罪、第三百三十九條第三項、第一項
    之詐欺取財未遂罪。公訴人雖認被告關於完（免）稅證明書部分係犯變造私文書
    罪，然完（免）稅證明書係海關人員職務上所製作之文書，屬公文書，而非私文
    書；另公訴人認被告係恃詐欺所得為生，惟刑法關於常業犯之成立，必須行為人
    有恃該犯罪為生之意，訊之被告否認恃詐欺所得為生，查被告詐欺次數為一次，
    且尚未獲利即遭富邦公司拒絕理賠，另據其供述當時為水電臨時工（見本院九十
    年八月二十日訊問筆錄），是尚無其他證據足證被告係以詐欺所得為常業；是公
    訴意旨前揭部分均尚有未洽，惟其基本事實同一，本院自應予審理，並變更其起
    訴法條。被告與陳永松就前開犯行均有犯意之聯絡及行為之分擔，應論以共同正
    犯。被告委託不知情之證人乙○○、共犯陳永松委託不知情之不詳代辦業者，均
    應論以間接正犯。被告偽造「丁○○」印章之階段行為，為偽造新領車輛牌照登
    記書所吸收，變造車身號碼準私文書部分、偽造統一發票、原廠證明書、汽車新
    領牌照登記書私文書部分、偽造完（免）稅證明書公文書部分、變造「丁○○」
    身分證部分，分別為行使部分所吸收，均不另論罪。另被告除提出相關文件外亦
    提出變造車身號碼之自小客車予監理機關檢驗，起訴書就此部分漏未斟酌係屬脫
    漏，惟此部分與變造部分有單純一罪之實質犯關係，為起訴效力所及，本院得併
    予審理，附此敘明。被告已著手於詐欺之犯行，因富邦公司察覺而未遂，屬未遂
    犯。其以一行為同時行使具有私文書性質之偽造統一發票、原廠證明書、變造車
    身號碼、特種文書性質之變造身分證、公文書性質之偽造完（免）稅證明書等偽
    造、變造之文書，同時觸犯行使偽造、變造私文書罪、行使變造特種文書、行使
    偽造公文書罪，為想像競合犯，依刑法第五十五條之規定，應從重之行使偽造公
    文書罪處斷。被告二次行使偽造公文書之行為，時間緊接，觸犯構成要件相同之
    罪名，應論以一重之行使偽造公文書罪，並加重其刑。其所犯連續行使偽造公文
    書罪、詐取取財未遂罪、未指定犯人誣告罪，三罪間有方法目的之牽連關係，應
    從一重之行使偽造公文書罪處斷。爰審酌被告素行不佳，有臺灣高等全國前案紀
    錄表一份在卷為憑，其犯後仍矢口否認犯行，顯無悔意，暨其犯罪所用手段，對
    於各機關資料管理正確性之妨害程度，欲詐領之保險金額達百餘萬元，若犯行得
    逞所獲暴利不容小覷等一切情狀，量處如主文所示之刑，以資懲儆。其上登載車
    身號碼為２Ｃ３ＨＣ５６ＦＯＶＨ６９７７５６號之進口與貨物稅完（免）稅證
    明書（車輛用）、原廠證明書、統一發票各一張，係被告與陳永松所有供本件行
    使偽造文書犯行所用之物，及變造之「丁○○」身分證上所黏貼「陳永松」照片
    一張，係共犯陳永松所有供變造身分證所用之物，應依刑法第三十八條第一項第
    二款宣告沒收，及汽車新領牌照登記書上偽造之「丁○○」印文一枚，應依刑法
    第二百十九條宣告沒收（前揭資料除身分證正本附於臺灣板橋地方法院檢察署八
    十七年度偵字第一八五三四號卷內，其餘為影本，見第一八五三四號卷第二十三
    頁、三十八至四十頁）。至被告與陳永松本件所偽造其上登載車身號碼為２Ｃ３
    ＨＣ５６ＦＯＶＨ６９７７３４號之進口與貨物稅完（免）稅證明書（車輛用）
    、原廠證明書、統一發票各一張，因由陳永松持以請領得Ｑ２—３７２１號車牌
    後，資料均已交還而未扣案，有交通部公路總局臺北區監理所九十一年十月二日
    九一北監車字第九一二一七九四號函在卷可查（見第六六九號影印卷第二九四頁
    ），另被告所偽造「丁○○」印章一枚亦未扣案，均無證據證明尚屬存在，為免
    日後執行之困難，爰不宣告沒收，附此敘明。
五、公訴意旨另以：
（一）被告另有由陳永松提供照片，並將之換貼於「鄭自強」身分證而共同變造身分
      證後，由被告將車身號碼變造為２Ｃ３ＨＣ５６ＦＯＶＨ６９７０９２號後以
      「鄭自強」名義於八十七年六月十六日持變造之身分證、車輛用進口與貨物稅
      完（免）稅證明書、車輛原廠證明書、統一發票向監理機關申請車牌，此部分
      亦涉有刑法偽造文書犯嫌云云。經查：
  １、按犯罪事實應依證據認定之，無證據不得推定其犯罪事實。被告之自白不得作
      為有罪判決之唯一證據，仍應調查其他必要之證據，以察其是否與事實相符。
      刑事訴訟法第一百五十四條、第一百五十六條第二項定有明文。公訴人認被告
      涉犯此部分罪嫌，無非以共犯陳永松業於警訊時對於犯罪事實之細節陳述明確
      而坦承不諱，且有變造之車輛用進口與貨物稅完稅證明書、「鄭自強」身分證
      影本、汽車新領牌照登記書、統一發票、車輛原廠證明書等附於第一八五三四
      號卷第二十四頁、第三十二至三十五頁等為其論據。
  ２、訊據被告堅詞否認此部分之犯行。查共犯陳永松固於警詢時坦承提供照片供被
      告將照片換貼於「鄭自強」身分證而共同變造身分證，並由被告將車身號碼變
      造為２Ｃ３ＨＣ５６ＦＯＶＨ６９７０９２號後以「鄭自強」名義於八十七年
      六月十六日持變造之身分證、車輛用進口與貨物稅完（免）稅證明書、車輛原
      廠證明書、統一發票向監理機關申請車牌等語（見第一八五三四號卷第六至八
      頁），然陳永松嗣後已否認前揭警詢自白之真實性，而第一八五三四號卷第三
      十二頁所附「鄭自強」身分證影本上之照片，固與第六六九號影印卷附第二六
      六頁所附鄭自強向戶政機關申請身分證時所檢附之照片不同，而堪認為偽、變
      造，然前揭身分證影本照片部分面容漆黑根本無從辨識是否為陳永松本人，實
      難判斷陳永松於警詢中關於其曾提供照片供被告變造「鄭自強」身分證之供述
      是否與事實相符，是本件遍查卷內除共犯陳永松於警詢中之自白外，並無其他
      積極證據足以證明被告有參與此部分犯行，雖此部分之犯罪手法與被告前揭論
      罪科刑部分如出一轍，亦不能僅以共犯陳永松於警詢中之自白作為認定其犯有
      此部分之唯一證據，依前揭法條規定及罪疑為輕原則，應認此部分之犯罪不能
      證明，惟公訴人以此部分與前揭罪科刑部分有牽連犯之裁犯上一罪關係，爰不
      另為無罪之諭知。
（二）被告與陳永松以不實車身號碼之文件資料向監理機關申領牌照，係使承辦公務
      員登載不實，此部分亦涉有刑法第二百十四條使公務員登載不實事項於公文書
      罪云云。經查：
  １、刑法第二百十四條所謂使公務員登載不實事項於公文書罪，須一經他人之聲明
      或申報，公務員即有登載之義務，並依其所為之聲明或申請予以登載，而屬不
      實之事項者，始足構成，若其所為聲明或申報，公務員尚須為實質之審查，以
      判斷其真實與否，始得為一定之記載者，即非本罪所稱之使公務員登載不實，
      最高法院七十三年臺上字第一七一０號判例可資參照。
  ２、次按道路交通安全規則第十七條規定，汽車所有人申請新領牌照時，應依規定
      繳驗車輛來歷憑證，經檢驗合格後發給牌照，如進口之車輛向貿易商或經銷商
      購買新車者，應繳驗海關進口與貨物完（免）稅證明書、出廠證明、貿易商或
      經銷商開立之統一發票，另同規則第三十九條第一項第一款規定，汽車申請牌
      照檢驗項目及標準，引擎或車身（架）號碼及拖車標識牌應與來歷憑證相符，
      公路監理機關辦理車輛發照時，依上開規定檢驗，以肉眼查核來歷憑證真偽及
      所列之車身號碼或引擎號碼與實車相符後，始予發照及鍵入公路監理電腦，有
      交通部公路總局臺北區監理所九十一年十一月八日九一北監車字第九一二四六
      七八號函在卷可憑（見第六六九號影印卷第三二五至三二六頁），是被告與共
      犯陳永松固以不實車身號碼之自小客車及文件資料向監理機關申領牌照，惟該
      管公務員對其申請新領牌照是否准許，有實質審查之義務，負責檢驗之公務員
      未能發現被告車身號碼及所持證件係變造、偽造，而在所掌車籍資料為錯誤之
      記載並核發牌照，依上開說明，自與刑法第二百十四條之構成要件不符，尚難
      認被告有使公務員登載不實事項於公文書罪之犯行，惟公訴人以此部分與前揭
      罪科刑部分有牽連犯之裁犯上一罪關係，爰不另為無罪之諭知。
六、據上論斷，應依刑事訴訟法第二百九十九條第一項前段、第三百條，刑法第二十
    八條、第五十六條、第二百十六條、第二百十一條、第二百十條、第二百二十條
    第一項、第一百七十一條第一項、第三百三十九條第三項、第一項、第五十五條
    、第二百十九條、第三十八條第一項第二款，罰金罰鍰提高標準條例第一條前段
    ，判決如主文。
本案經檢察官王光傑到庭執行職務。
中      華      民      國    九十二    年      三      月      二十一  日
                                      臺灣臺東地方法院刑事庭
                                          審判長法  官  楊力進
                                                法  官  陳弘能
                                                法  官  范乃中
右正本證明與原本無異。
如不服本判決，應於判決送達後十日內向本院提出上訴狀。（須附繕本）
「切勿逕送上級法院」
                                                書記官  陳俊德
中      華      民      國    九十二    年      三      月      二十一  日
附記
中華民國刑法第二百一十六條
 (行使偽造變造或登載不實之文書罪)
行使第二百十條至第二百十五條之文書者，依偽造、變造文書或登載不實
事項或使登載不實事項之規定處斷。
中華民國刑法第二百一十一條
 (偽造變造公文書罪)
偽造、變造公文書，足以生損害於公眾或他人者，處一年以上七年以下有
期徒刑。
中華民國刑法第二百一十條
 (偽造變造私文書罪)
偽造、變造私文書，足以生損害於公眾或他人者，處五年以下有期徒刑。
中華民國刑法第二百二十條第一項
在紙上或物品上之文字、符號、圖畫、照像，依習慣或特約，足以為表示
其用意之證明者，關於本章及本章以外各罪，以文書論。
中華民國刑法第一百七十一條第一項
 (未指定犯人誣告罪)
未指定犯人，而向該管公務員誣告犯罪者，處一年以下有期徒刑、拘役或
三百元以下罰金。
中華民國刑法第三百三十九條第三項、第一項
 (普通詐欺罪)
意圖為自己或第三人不法之所有，以詐術使人將本人或第三人之物交付者
，處五年以下有期徒刑、拘役或科或併科一千元以下罰金。
前二項之未遂犯罰之。
中華民國刑法第二百一十九條
 (沒收之特例)
偽造之印章、印文或署押，不問屬於犯人與否，沒收之。


司法院資訊處製作；財團法人民間司法改革基金會備份。
